臺灣新北地方法院民事判決　　　　　　106年度簡上字第275號
上訴人即附
帶被上訴人　王麒達　
被上訴人即
附帶上訴人　謝浩絃　
 
上列當事人間請求侵權行為損害賠償事件，兩造對於中華民國10
6 年6 月23日本院三重簡易庭106 年度重簡字第648 號第一審判
決分別提起上訴及附帶上訴，王麒達並於本院第二審程序為訴之
追加，本院於110 年9 月15日言詞辯論終結，判決如下：
    主      文
上訴及追加之訴均駁回。
原判決關於命被上訴人給付上訴人逾新臺幣貳萬柒仟肆佰捌拾伍
元本息部分，及該部分假執行之宣告，暨除確定部分外訴訟費用
之裁判均廢棄。
上開廢棄部分，上訴人在第一審之訴駁回。
被上訴人其餘附帶上訴駁回。
第一審除確定部分外及第二審訴訟費用，關於上訴人上訴及追加
之訴部分，由上訴人負擔；關於被上訴人附帶上訴部分，由上訴
人負擔百分之四十，餘由被上訴人負擔。
    事實及理由
壹、程序方面：
    按於第二審程序中為訴之變更或追加，非經他造同意，不得
    為之，但請求之基礎事實同一者，不在此限，此觀民事訴訟
    法第436 條之1 第3 項準用第446 條第1 項規定自明。上訴
    人即附帶被上訴人王麒達（以下逕以其姓名稱之）在原審依
    侵權行為之法律關係，請求被上訴人即附帶上訴人謝浩絃（
    以下逕以其姓名稱之）賠償所受醫療費用、往返醫院交通費
    用、義齒器材及裝置費、膳食費、看護費用、工作損失、機
    車修復費用及精神慰撫金等損害；嗣於本院第二審程序中，
    追加請求謝浩絃賠償其未能領得兼任駕駛津貼之損害新臺幣
    （下同）3,066 元（見本院二審卷一第29頁），經核王麒達
    所為上開訴之追加，係基於其主張謝浩絃騎車肇事，致其受
    有損害之同一基礎事實，依上開說明，程序上並無不合，應
    予准許。
貳、實體方面：
一、上訴人於起訴主張：謝浩絃於民國104 年1 月22日晚間11時
    9 分許，騎乘車牌號碼000-000 號普通重型機車（下稱A 機
    車），行經新北市○○區○○路0 段000 號前時，本應注意
    駕駛車輛應注意車前狀況，且在無速限標誌或標線者，行車
    時速不得超過50公里，而按當時情形亦無不能注意之能事，
    竟疏未注意並超速駕駛，適有王麒達騎乘車牌號碼000-000
    號普通重型機車（下稱B 機車），沿忠孝路2 段往中正北路
    方向行駛，於行經中正北路145 巷4 弄時，迴轉至上開路口
    之對向車道，因閃避不及，二機車即發生擦撞，王麒達因而
    人車倒地，受有腦震盪伴有暫時性意識喪失、外傷性暈眩、
    唇之開放性傷口伴有併發症、胸壁挫傷、膝挫傷及小腿挫傷
    等傷害（下稱系爭傷勢）。而王麒達因系爭傷勢，受有醫療
    費用1 萬6,068 元、往返醫院交通費用1 萬2,570 元、看護
    費用3,600 元、住院3 日膳食費540 元、義齒器材及裝置費
    6 萬元、工作損失1 萬1,998 元、機車修復費用1 萬6,550
    元、精神慰撫金15萬元，合計27萬1,326 元之損害。為此，
    爰依民法侵權行為之法律關係求為判決謝浩絃如數給付上開
    金額及法定遲延利息。原審判命謝浩絃應給付王麒達醫療費
    用1 萬6,068 元、機車修復費用7,460 元、精神慰撫金7 萬
    元，合計9 萬3,528 元，並認兩造之過失程度均為百分之50
    ，是謝浩絃賠償王麒達之金額應減為4 萬6,764 元，及自起
    訴狀繕本送達翌日即106 年2 月10日起至清償日止，按年息
    百分之5 計算之利息，並駁回王麒達其餘請求。王麒達認其
    並無過失，且認原審駁回其義齒器材及裝置費、工作損失、
    精神慰撫金部分之請求容有違誤，謝浩絃應如數給付謝浩絃
    醫療費用1 萬6,068 元、義齒器材及裝置費6 萬元、工作損
    失1 萬1,998 元、機車修復費用7,460 元、精神慰撫金15萬
    元，合計24萬5,526 元，扣除原審判命謝浩絃給付之4 萬6,
    764 元，謝浩絃應再給付19萬8,762 元，爰就此部分提起上
    訴（至原審判決駁回王麒達往返醫院交通費用、看護費用、
    住院3 日膳食費部分，未據王麒達聲明不服，非本院審理範
    圍），並追加請求謝浩絃給付未能領得兼任駕駛津貼損害3,
    066 元，並於本院聲明：
    ㈠上訴聲明
    1.原判決關於駁回王麒達後開第二項之訴暨訴訟費用裁判均
      廢棄。
    2.上開廢棄部分，謝浩絃應再給付王麒達19萬8,762 元及自
      起訴狀繕本送達翌日起至清償日止，按年息百分之5 計算
      之利息。
    ㈡追加之訴聲明：謝浩絃應給付王麒達3,066 元，及自上訴
      狀繕本送達翌日起至清償日止，按年息百分之5 計算之利
      息。
    ㈢關於附帶上訴之答辯聲明：附帶上訴駁回。
二、謝浩絃則以：本件事故係王麒達未讓直行車先行通過，逕自
    違規行駛所致，謝浩絃實無故意或過失，應無損害賠償責任
    ；倘鈞院認謝浩絃有過失，王麒達方為肇事主因，需負擔較
    重之責任，依民法第217 條第1 項與有過失之規定，應免除
    或減少王麒達得請求損害賠償之金額。又王麒達請求之醫療
    費用，除應扣除其已領得之強制險金額，且其提出之資料無
    法證明暈眩病症為本件事故所致，故王麒達因眩暈症所支出
    之醫療費用不得請求；又參以王麒達提出新北市立聯合醫院
    104 年1 月24日開立之診斷證明書，僅提及其因本件事故受
    有唇之開放性傷口，伴有併發症，無法證明其固定假牙係因
    本件事故而遺失，況王麒達於105 年1 月16日至4 月1 日間
    才裝設活動式假牙，與本件事故相距一年之久，可能係因其
    他原因所致；另王麒達應提出正式之請假單據以證明其確實
    因本件事故而請假4 天6 小時，又王麒達無法證明暈眩症是
    因本件事故所致，是其請求無法開車而未領得兼任駕駛津貼
    3,066 元之損失，自不合法；再者，王麒達之機車維修日期
    與本件事故相距約5 個月，尚可能係因其他事故所致；末王
    麒達就本件事故應負較大之過失責任，其請求精神損害賠償
    之金額實屬過高等語置辯。並於本院聲明：
    ㈠答辯聲明：上訴駁回。
    ㈡附帶上訴聲明：
    1.原判決關於命謝浩絃為給付部分廢棄。
    2.上開廢棄部分，王麒達在第一審之訴駁回。
三、兩造不爭執事項（見本院二審卷二第26至27頁）
  ㈠謝浩絃於104 年1 月22日晚間11時9 分許，騎乘A 機車行經
    新北市○○區○○路0 段000 號前時，適有王麒達騎乘B 機
    車沿忠孝路2段往中正北路方向行駛，行經中正北路145 巷4
    弄時，迴轉至上開路口之對向車道，2 車發生擦撞，王麒達
    因而人車倒地（下稱本件事故）。
  ㈡王麒達因本件事故受有腦震盪伴有暫時性意識喪失、唇之開
    放性傷口伴有併發症、胸壁挫傷、膝挫傷及小腿挫傷等傷害
    。
  ㈢王麒達業已受領強制險理賠金2萬2,937元。
四、按汽車（包括機車）行駛時，駕駛人應注意車前狀況及兩車
    併行之間隔，並隨時採取必要之安全措施；行車速度，依速
    限標誌或標線之規定無速限標誌或標線者，應依下列規定：
    行車時速不得超過五十公里；但在設有快慢車道分隔線之慢
    車道，時速不得超過四十公里，未劃設車道線、行車分向線
    或分向限制線之道路，時速不得超過三十公里，道路交通安
    全規則第94條第3 項、第93條第1 項第1 款分別定有明文。
    經查，謝浩絃於警詢時稱：我駕駛A 機車由忠孝路2 段往力
    行路方向直行，對向一部機車突然由忠孝路2 段左轉中正北
    路154 巷（按應為145 巷之誤載，下更正為145 巷）4 弄，
    我看見時緊急煞車不及發生碰撞，撞擊部位為前車頭，我當
    時時速大約每小時50至55公里等語（見本院二審卷一第389
    頁），復王麒達於警詢中則稱：我駕駛B 機車由忠孝路2 段
    行駛內側車道左轉往中正北路145 巷4 弄，當時忠孝路與中
    正北路口號誌為紅燈，不清楚怎麼發生車禍，而B 機車之時
    速約20至30公里，遭撞擊部位為車尾等語（見本院二審卷一
    第387 頁），又肇事路段之限速為50公里，有卷附之道路交
    通事故調查報告表㈠可稽（見本院二審卷二第383 頁），而
    謝浩絃以每小時50至55公里之速度騎乘A 機車，已逾上開行
    車速度之上限；復參以謝浩絃所騎乘之A 機車受損部位係在
    前車頭，B 機車之受損部位則在車尾處，亦有道路交通事故
    調查報告表㈡在卷可佐（見本院二審卷一第385 頁），另2
    機車之撞擊地點係在忠孝路2 段往力行路方向之外側車道，
    有道路交通事故現場圖可稽（見本院二審卷一第381 頁），
    足徵謝浩絃騎乘A 機車駛至肇事地點前，B 機車已在進行左
    迴轉，惟謝浩絃猶未查覺前方之B 機車，A 機車車頭仍撞擊
    B 機車之尾部，是謝浩絃自有超速行駛、未注意車前狀況等
    過失；而謝浩絃於其被訴刑事過失傷害案件之審理程序中，
    對於其有上開過失均自白不諱（見本院104 年度審交易字卷
    第1828號卷第20頁反面），復經本院以104 年度審交簡字第
    866 號判決判處拘役30日，嗣檢察官提起上訴（謝浩絃未提
    起上訴），經本院以105 年度交簡上字第103 號判決駁回上
    訴確定在案（下稱另案刑事案件），此經本院調取另案刑事
    案件卷宗核閱屬實，是謝浩絃所辯其無何過失，自非可採，
    王麒達主張謝浩絃有超速駕駛且未注意車前狀況等過失，堪
    信屬實。
五、按因故意或過失，不法侵害他人之權利者，負損害賠償責任
    ；汽車、機車或其他非依軌道行駛之動力車輛，在使用中加
    損害於他人者，駕駛人應賠償因此所生之損害；不法侵害他
    人之身體或健康者，對於被害人因此喪失或減少勞動能力或
    增加生活上之需要時，應負損害賠償責任；不法侵害他人之
    身體、健康、名譽、自由、信用、隱私、貞操，或不法侵害
    其他人格法益而情節重大者，被害人雖非財產上之損害，亦
    得請求賠償相當之金額，民法第184 條第1 項前段、第191
    條之2 前段、第193 條第1 項、第195 條第1 項前段分別定
    有明文。爰就王麒達請求之金額審酌如下：
  ㈠醫療費用部分：
    王麒達主張其因本件事故受傷而支出醫療費用1 萬6,068 元
    ，業據提出新北市立聯合醫院診斷證明書暨醫療費用收據3
    紙、國立臺灣大學醫學院附設醫院門診醫療費收據18紙、台
    北長庚紀念醫院費用收據1 紙、衛生福利部臺北醫院醫療費
    用收據1 紙為證（見北簡卷第8 至40頁，原審卷第81頁）。
    至謝浩絃稱無法證明王麒達之眩暈症為本件事故所致云云，
    惟參以王麒達提出之新北市立聯合醫院診斷證明書，於診斷
    欄業載明王麒達有「腦震盪伴有暫時性意識喪失」、「唇之
    開放性傷口伴有併發症」等傷勢，並有「外傷性暈眩」，於
    醫師囑言欄位亦記載「104 年2 月3 日回診依然頭暈」等語
    （見原審卷第81頁），則王麒達之頭部於本件事故既遭撞擊
    而受有外傷，是該「外傷性」之暈眩自係因本件事故而致，
    又核其上開醫療費用為醫療上所必要，是其請求支出之醫療
    費用1 萬6,068 元，即屬有據，應予准許。
  ㈡義齒器材及裝置費部分：
    王麒達主張其下顎義齒亦因本件事故而掉落，致支出義齒器
    材及裝置費6 萬元乙節，固據提出大地牙醫診所106 年1 月
    20日診斷證明書暨收據2 紙為證（見原審卷第42至43頁，本
    院二審卷一第45頁），惟此為謝浩絃所否認，而前開新北市
    立聯合醫院診斷證明書並未提及王麒達有義齒掉落之情事，
    復王麒達提出之大地牙醫診所診斷證明書雖記載「右下第一
    小臼齒至左下犬齒因意外傷害脫落缺失」，惟該證明書開立
    之日期為106 年1 月20日，距本件事故發生已近1 年間，自
    無從憑此推論其義齒即係因本件事件而掉落。復王麒達聲請
    傳喚到庭作證之證人彭德勝固證稱：104 年間我與王麒達為
    中華電信公司同單位之同事，因王麒達請一兩天假沒有上班
    我才知道他104 年1 月22日有發生車禍，一、兩週後我去看
    王麒達，有簡單問候他，當時他口齒不清晰，我沒有問他理
    由，另王麒達車禍前口齒清晰等語（見本院二審卷二第79至
    80頁），而證人彭德勝係於本件事故後逾一週後方前往探視
    王麒達，又王麒達因本件事故尚受前開腦震盪、暈眩、唇之
    開放性傷口等傷，亦無法排除其口齒不清係因此部分傷勢所
    造成，是自無從憑證人彭德勝之證言認定王麒達之義齒係因
    本件事故而遺失，王麒達此部分請求，難謂有據，不應准許
    。
  ㈢工作損失部分：
    王麒達主張其系爭傷勢請假4 日又6 小時，受有工作損失1
    萬1,998 元等節，固據提出中華電信公司差假資料、薪給清
    單等件為證，惟王麒達之新北市立聯合醫院診斷證明書記載
    ：王麒達於104 年1 月22日至急診就醫，於同年月24日離院
    ，建議以休養3 日為宜【見臺灣新北地方檢察署104 年度他
    字第4291號卷（下稱他字卷）第7 頁】，堪認王麒達合理之
    休養期間應為住院期間並至其出院後3 日即至104 年1 月27
    日止，又王麒達係於104 年1 月23日請休假1 日、2 月3 日
    、4 日、11日各請休假4 小時、2 月25日請休假2 小時、4
    月10日、13日各請休假1 日，有差假資料可稽（見北簡卷第
    43至50頁），是僅有104 年1 月23日之休假係在上開合理之
    休養期間內，復參酌勞動基準法第38條第4 項前段規定：「
    勞工之特別休假，因年度終結或契約終止而未休之日數，雇
    主應發給工資」，則王麒達因系爭傷勢而請特別休假以代替
    病假，即受有無法請領不休假工資之損害，又王麒達不休假
    工資為每日2,526 元，有其薪給清單可稽（見北簡卷第41頁
    ），王麒達自得請求104 年1 月23日之工資損失2,526 元，
    是王麒達此部分請求，於2,526 元之範圍內，即屬有據，應
    予准許；逾此範圍之請求，即屬無據。
  ㈣駕駛津貼部分：
    王麒達主張其因暈眩症傷勢致無法駕駛工程車而遭公司扣除
    106 年6 月份兼任駕駛津貼3,066 元乙節，固據提出中華電
    信員工電子薪給清單為證（見原審卷第210 頁），惟參以王
    麒達其餘各月之薪給清單，於106 年1 月至3 月均領有兼任
    駕駛津貼（見原審卷第211 至213 頁），另其亦自承於106
    年6 月份後亦領有兼任駕駛津貼（見本院二審卷二第26頁）
    ，而衡以106 年6 月距104 年1 月本件事故發生已逾2 年，
    倘其仍有暈眩症並達無法駕駛工程車之程度，其豈可能於10
    6 年6 月份之前並嗣後之各月份仍可領取兼任駕駛之津貼，
    洵與常理有違，是其此部分請求，難認有據，應予駁回。
  ㈤B 機車修復費用部分：
    王麒達主張B 機車因本件事故受損，致支出修復費用1 萬6,
    550 元（零件費用1 萬0,100 元、工資費用6,450 元），而
    請求扣除零件折舊後之費用7,460 元等節，業據其提出昇億
    機車行機車維修明細單、估價單、統一發票等件為證（見原
    審卷第141 至142 頁、162 頁）。謝浩絃固稱B 機車之維修
    日期為104 年6 月13日，與本件事故相距5 個月，尚可能係
    其它事故所致云云，惟謝浩絃肇事時為超速行使，撞擊B 機
    車之力道自非輕徵，又B 機車於事故後係左側車身倒地、車
    身有多處刮擦、破損之情事、機車車頭亦為變形，有事故現
    場照片存卷可稽（見本院二審卷一第397 至417 頁），核與
    上開維修明細單上所載車頭、轉向主幹、輪軸等修繕項目相
    符，是謝浩絃上開所辯，自不可採。復按民法第196 條請求
    賠償物被毀損所減少之價額，固得以修復費用為估定之標準
    ，但以必要者為限（如修理材料以新品換舊品，應予折舊）
    ，B 機車係97年5 月（推定15日）出廠使用，有公路電子閘
    門車號查詢車籍表在卷可參，至104 年1 月22日受損時，已
    使用逾3 年，則B 機車之修理零件費用1 萬0,100 元部分，
    應予折舊。依行政院所頒「固定資產耐用年數表」及「固定
    資產折舊率表」之規定，機械腳踏車耐用年數三年，每年折
    舊千分之536 。其最後1 年之折舊額，加歷年折舊累積額，
    總和不得超過該資產成本原額之10分之9 」之計算方法，B
    機車就零件修理費用1 萬0,100 元，經折舊所剩之殘值為十
    分之一即1,010 元，至支出之工資費用6,450 元，則無折舊
    問題，故王麒達此部分得請求之金額合計為7,460 元（計算
    式：1,010 元＋6,450 元），是其此部分請求，自屬有據。
  ㈥精神慰撫金部分：
    按民法第195 條第1 項前段規定，不法侵害他人之身體、健
    康者，被害人雖非財產上之損害，亦得請求賠償相當之金額
    。次按慰撫金之核給標準，非不可斟酌雙方身分資力與加害
    程度，及其他各種情形核定相當之數額（最高法院51年台上
    字第223 號判例參照）。經查，王麒達因本件事故受有腦震
    盪伴有暫時性意識喪失、外傷性暈眩、唇之開放性傷口伴有
    併發症、胸壁挫傷、膝挫傷及小腿挫傷等傷勢，精神上自受
    有相當之痛苦，復依職權調取之兩造稅務電子閘門財產所得
    調件明細表（見原審限閱卷）：王麒達於中華電信擔任工程
    師，105 年度給付總額為172 萬9,627 元，名下不動產2 筆
    及投資數筆，謝浩絃則於銀行任職，105 年度給付總額為13
    1 萬4,607 元，名下有不動產2 筆及汽車1 台等情。復審酌
    兩造之經濟、社會身分、地位狀況，謝浩絃實際加害情形及
    王麒達精神上受損害程度等一切情狀，認為王麒達請求精神
    慰撫金15萬元核屬過高，應予核減為10萬元為適當。
  ㈦綜上，王麒達因本件事故所受損害，包含醫療費用1 萬6,06
    8 元、工作損失2,526 元、B 機車修復費用7,460 元、精神
    慰撫金10萬元，以上合計為12萬6,054 元。
六、按損害之發生或擴大，被害人與有過失者，法院得減輕賠償
    金額，或免除之，民法第217 條第1 項定有明文。此項規定
    之目的，在謀求加害人與被害人間之公平，故在裁判上法院
    得以職權減輕或免除之（最高法院85年台上字第1756號判例
    參照) 。又法院對於酌減賠償金額至何程度，應斟酌雙方原
    因力之強弱與過失之輕重以定之（最高法院88年度台上字第
    2867號判決意旨參照），亦即應針對損害發生之具體情形，
    分析其原因力及過失之強弱輕重予以決定。復按汽車（包括
    機車）行駛至交岔路口，如行至無號誌或號誌故障而無交通
    指揮人員指揮之交岔路口，轉彎車應讓直行車先行；汽車（
    包括機車）迴車前，應暫停並顯示左轉燈光或手勢，看清無
    來往車輛，並注意行人通過，始得迴轉，道路交通安全規則
    第102 條第1 項第2 款、第106 條第5 款分別定有明文。經
    查：
  ㈠依本件事故之道路交通事故現場圖所示，謝浩絃騎乘之A 機
    車係沿新北市三重區忠孝路2 段往力行路方向直行，而王麒
    達騎乘之B 機車原係沿忠孝路2 段往中正北路方向行駛，於
    中正北路145 巷4 弄時，向左迴轉至上開路口之對向車道，
    嗣2 機車於忠孝路2 段往力行路之外側車道發生碰撞而肇事
    （見本院卷一第381 頁），可見王麒達騎乘B 機車向左迴轉
    時，A 機車係直行車，揆諸前開規定，王麒達自應暫停讓直
    行之A 機車先行，惟王麒達疏未遵守上開規定，肇致本件事
    故，存有過失甚明，又本件經王麒達聲請送國立交通大學鑑
    定事故肇事責任，鑑定結果為：「王麒達駕駛重型機車，行
    至無號誌管制交岔路口，左迴轉時未讓對向直行車先行，為
    肇事主因。謝浩絃駕駛重型機車，行至無號誌制交岔路口，
    未注意車前狀況且自述超速行駛，為肇事次因」，有國立交
    通大學109 年7 月1 日交大管運字第1091007257號函暨所附
    行車事故補充鑑定意見書存卷可稽（見本院二審卷一第369
    至373 頁），同認王麒達就本件事故存有過失。本院審酌兩
    造就本件車禍事故原因力之強弱與過失輕重程度，暨王麒達
    過失行為係肇事主因，謝浩絃則為肇事次因，認為王麒達應
    分擔之過失比例為60％，謝浩絃應分擔之過失則為40％。是
    王麒達就前述所受損害得請求謝浩絃賠償之金額，應依其責
    任比例減為5 萬0,422 元（計算式126,054 元×40% ＝50,4
    22元）。
  ㈡至王麒達主張謝浩絃係自新北市三重區中正北路145 巷4 弄
    逆向騎乘A 機車至忠孝路2 段撞擊B 機車，A 機車為支道車
    應讓幹道車之B 機車先行乙節，惟此為謝浩絃所否認，而經
    本院當庭勘驗新北市三重區忠孝路3 段與中正北路交岔路口
    之監視器錄影檔案，勘驗結果為：開啟「0000000 監視器」
    資料夾中名稱「1 」之檔案，監視器鏡頭位於新北市三重區
    忠孝路3 段與中正北路之交岔路口，自忠孝路3 段往忠孝路
    2 段方向拍攝之連續錄影畫面，內容如下：①監視器畫面模
    糊，距離肇事地點即忠孝路2 段138 號甚遠，故無法辨識行
    經肇事地點車輛之車牌號碼；②於監視器時間（下逕記載時
    間）22：56：07秒許，有一機車自忠孝路2 段往中正北路方
    向行駛，轉彎進入對向之中正北路145 巷4 弄，未見與任何
    車輛發生碰撞；③22：56：34秒許，另一機車自忠孝路2 段
    往中正北路方向行駛，亦轉彎進入對向之中正北路145 巷4
    弄，未見與任何車輛發生碰撞；④22：56：45至22：57：01
    秒許，無法讀取檔案畫面。惟22：57：01秒許未見肇事地點
    有何機車或人員倒地；⑤於22:57:17秒許有一台摩托車自中
    正北路右轉忠孝路2 段；⑥22：57：20秒起，有多台機、汽
    車自忠孝路3 段往忠孝路2 段方向行駛，於22：57：26至28
    秒間，因對向車輛燈光影響，無法辨識於忠孝路2 段與中正
    北路145 巷4 弄交岔口（下稱系爭巷口）有無自對向轉彎進
    入中正北路145 巷4 弄之車輛。復於監視器畫面時間22：57
    ：28至48秒間，不知何故，於忠孝路2 段內側、外側車道之
    機、汽車紛紛於系爭巷口前停駛，後於外側車道之機、汽車
    均駛至內側車道通過。其後至檔案結束，駛在忠孝路2 段外
    側車道之汽機車行至系爭巷口前時，即會駛至內側車道通過
    ；⑦22：58：51秒許，見系爭巷口附近之忠孝路2 段外側車
    道處似有物體橫陳之陰影；⑧22：58：59秒許，一台汽車自
    對向轉彎至系爭巷口，不知何故不再前進即停在忠孝路2 段
    外側車道處，其他轉彎及後方機車紛紛繞至內側車道通行，
    直至23：00：14影片結束該汽車仍停在系爭巷口等情（見本
    院二審卷二第132 至134 頁），是自忠孝路2 段內側、外側
    車道之機、汽車於22：57：28至48秒間，均在系爭巷口前停
    駛，應認本件事故在係22：57：28前發生，惟該監視器檔案
    畫面模糊，距離肇事地點甚遠，又22:57:17秒即有機車自中
    正北路右轉忠孝路2 段，另22：57：20秒起亦有多台機、汽
    車自忠孝路3 段往忠孝路2 段方向行駛，尚無法見有機車自
    中正北路145 巷4 弄口駛出而有與B 機車碰撞之情節；復證
    人即時任新北市政府警察局三重分局之員警張崇瑋亦證稱：
    104 年1 月22日事故後我有到場處理，並有調取附近即上開
    光碟內容之監視錄影檔案，因畫面有點距離、且畫質模糊故
    無法看到撞擊過程，另我有向忠孝路2 段138 號彩券行詢問
    有無錄影檔案，他們說沒有檔案等語（見本院二審卷二第17
    8 頁），是均無法證明王麒達所稱謝浩絃騎乘之A 機車係自
    中正北路145 巷4 弄駛出乙節為真。
  ㈢另王麒達稱其嗣後有尋得目擊民眾張哲瑋，張哲瑋表示有車
    輛自中正北路145 巷4 弄駛出並聽到撞擊聲等語，固據提出
    其與張哲瑋於106 年6 月2 日之通訊軟體Line對話內容為證
    ，惟觀諸該對話內容，張哲瑋雖稱：「印象中有一台車應該
    從145 巷4 弄過去的」、「不過印象中一台車從巷子過去就
    聽到撞擊聲」等語（見本院二審卷第35至37頁），惟張哲瑋
    向王麒達為上開陳述已係106 年6 月間，距本件事發之104
    年1 月已逾2 年，且其係使用「印象中」之不確定用詞，並
    非表示確實目擊案發情節，又其倘當時即在案發現場，豈有
    於事後員警張崇瑋到場時，未向員警張崇瑋陳述案發經過，
    況此係訴訟外陳述，未經具結作證，是上開Line對話內容自
    難採為認定A 機車係自中正北路145 巷4 弄駛出之依據。
  ㈣又王麒達稱謝浩絃於原審表示係自中正北路右轉忠孝路2 段
    ，而忠孝路2 段與中正北路口距肇事之忠孝路2 段138 號約
    62公尺，依謝浩絃所述50公里之55公里之車速，到達肇事地
    點約需4 至5 秒鐘，不可能未注意王麒達騎乘之B 機車乙節
    ，固據提出GOOGLE地圖測量圖乙份為證（見原審卷第189 頁
    ），惟本件尚無法排除謝浩絃係騎乘A 機車進入忠孝路2 段
    直行後，王麒達騎乘之B 機車方為迴轉，縱A 機車後有碰撞
    B 機車之尾部，亦屬謝浩絃未注意前方B 機車已在進行迴轉
    之路況，而有未注意車前狀況過失，尚無足憑此認定謝浩絃
    即係自中正北路145 巷4 弄駛出。
  ㈤至王麒達於110 年4 月29日具狀聲請傳喚新北市○○區○○
    路0 段000 號彩券行之老闆娘到庭說明員警張崇瑋曾要求提
    供彩券行之8 具監視器錄影檔案一節，惟縱該彩券行老闆娘
    證稱員警張崇瑋曾要求其提供監視器錄影畫面之檔案，惟此
    僅得證明張崇瑋所述未調取其它監視器錄影畫面之證述非為
    實在，亦無法證明謝浩絃是否係騎乘A 機車自中正北路145
    巷4 弄駛出，自難認有調查之必要，併予敘明。
七、再按保險人依強制汽車責任保險法規定所為之保險給付，視
    為被保險人損害賠償之一部分；被保險人受賠償請求時，得
    扣除之，強制汽車責任保險法第32條定有明文。此一規定，
    之立法目的，在於保險人之給付乃由於被保險人支付保險費
    所生，性質上屬於被保險人賠償責任之承擔或轉嫁，自應視
    為加害人或被保險人損害賠償金額之一部分，為避免受害人
    雙重受償，渠等於受賠償請求時，自得扣除之。經查，王麒
    達業已受領強制保險金額為2 萬2,937 元，業如前述，是以
    王麒達本得向謝浩絃請求賠償金額為5 萬0,422 元，經扣除
    已領取之2 萬2,937 元強制險理賠金後，得請求謝浩絃賠償
    之金額應為2 萬7,485 元（計算式：50,422元－22,937元＝
    27,485元）。
八、末按給付無確定期限者，債務人於債權人得請求給付時，經
    其催告而未為給付，自受催告時起，負遲延責任。其經債權
    人起訴而送達訴狀，或依督促程序送達支付命令，或為其他
    相類之行為者，與催告有同一之效力；遲延之債務，以支付
    金錢為標的者，債權人得請求依法定利率計算之遲延利息，
    民法第229 條第2 項、第233 條第1 項前段分別定有明文。
    應付利息之債務，其利率未經約定，亦無法律可據者，週年
    利率為百分之5 ，亦為同法第203 條所明定。本件王麒達對
    謝浩絃之損害賠償請求權，為未定給付期限之金錢債權，依
    前述規定，王麒達自得請求自民事訴訟起訴狀繕本於106 年
    2 月9 日送達謝浩絃（見北簡卷第66頁）翌日起（即10日）
    至清償日止，按年息百分之5 計算之利息。
九、綜上所述，王麒達依侵權行為之法律關係，請求謝浩絃給付
    2 萬7,485 元，及加計自106 年2 月10日起算之法定遲延利
    息部分，為有理由，應予准許；逾此部分之請求，為無理由
    ，不應准許。原審就上開應予准許之部分，所為謝浩絃敗訴
    之判決，並無不合，謝浩絃之附帶上訴論旨指摘原判決此部
    分不當，求予廢棄改判，為無理由；至於上開不應准許部分
    ，原判決命謝浩絃應給付王麒達1 萬9,279 元（計算式：46
    ,764元－27,485元=19,279 元），自有未洽，附帶上訴意旨
    指摘原判決此部分不當，求予廢棄改判，為有理由，爰由本
    院廢棄改判如主文第3 項所示；就上開不應准許之其餘部分
    （即王麒達請求謝浩絃再給付19萬8,762 元本息），所為王
    麒達敗訴之判決，並無不合，王麒達之上訴論旨指摘原判決
    此部分不當，求予廢棄改判，為無理由。至王麒達追加請求
    謝浩絃給付駕駛津貼部分之損害部分，亦無理由，應予駁回
    。
十、本件事證已臻明確，至於兩造其餘攻擊防禦方法及所提證據
    ，經本院斟酌後，認為均不足以影響本判決之結果，而無逐
    一論駁之必要，併此敘明。
十一、據上論結，王麒達之上訴及追加之訴均無理由；謝浩絃之
      附帶上訴為一部有理由、一部無理由；依民事訴訟法第43
      6 條之1 第3 項、第449 條第1 項、第450 條、第78條、
      第79條，判決如主文。
中    華    民    國   110    年    10    月    27    日
                  民事第一庭    審判長法  官  張紫能
 
                                      法  官  張惠閔
 
                                      法  官  洪任遠
以上正本係照原本作成
本判決不得上訴。
中    華    民    國   110    年    10    月    27    日
                                      書記官  黃翊芳